【裁判字號】    95,重上,490
【裁判日期】    980113
【裁判案由】    給付權利金
【裁判全文】
臺灣高等法院民事判決                 95年度重上字第490號
上  訴  人  九禾育樂事業股份有限公司
法定代理人  甲○○
訴訟代理人  朱子慶律師
            郭瑋萍律師
被  上訴人  台北市政府工務局公園路燈工程管理處
法定代理人  乙○○
訴訟代理人  劉錦隆律師
上  一人之
複  代理人  崔駿武律師
            楊仲傑律師
上列當事人間請求給付權利金事件，上訴人對於中華民國95年8
月25日臺灣臺北地方法院93年度訴字第2917號第一審判決提起上
訴，本院於97年12月23日言詞辯論終結，判決如下：
    主      文
原判決關於(一)主文第一項，命上訴人給付超逾新台幣壹仟佰零
玖萬陸仟陸佰元及附表所示「違約金起算日」起至清償日止，按
各月欠繳權利金之千分之一計算之違約金；(二)主文第二項後段，
命上訴人自民國九十四年一月一日至民國九十五年十二月二十六
日止，按月給付被上訴人損害金超逾新台幣壹佰零壹萬元部分；
及各該部分假執行之宣告，暨訴訟費用（除確定部分外）之裁判
均廢棄。
上開廢棄部分，被上訴人在第一審之訴及其假執行之聲請均駁回
。
其餘上訴駁回。
第一審（除確定部分外）及第二審訴訟費用由上訴人負擔十分之
七，餘由被上訴人負擔。
    事實及理由
一、上訴人之法定代理人原為「張顯岳」，嗣於本院審理中變更
    為「甲○○」，並具狀聲明承受訴訟（見本院卷(一)第33至34
    頁），核與民事訴訟法第170條、第175條規定相符，應予准
    許，合先陳明。
二、被上訴人起訴主張：伊於民國（下同）90年12月5日委託上
    訴人辦理青年公園高爾夫球練習場（下稱系爭球場）之經營
    、管理、維護，期間5年，並簽訂「台北市政府工務局公園
    路燈工程管理處青年公園付費使用設施委託經營管理維護契
    約書」（下稱系爭契約），依約上訴人應於每月5日前繳交
    月權利金新台幣（下同）138萬元，如未按期繳納時，逾期
    每日則應給付伊依月權利金總額1/1000計算之違約金。詎上
    訴人自91年11月份起即未依約交付權利金，至93年12月份止
    ，每月短繳權利金累計已達2589萬4782元（詳如原審卷(一)第
    112頁），經伊催繳，上訴人均置之不理，爰依民法第440條
    第2項規定，於93年12月31日終止系爭契約；又伊依約並將
    門牌台北市○○路5號建物（面積2056.49平方公尺，下稱系
    爭建物）交付上訴人使用，則伊既已終止系爭契約，上訴人
    自應一併返還該建物；惟上訴人於伊終止契約後，仍無權占
    用系爭球場及建物，顯受有免繳權利金之利益，致伊受有無
    法使用之損害，爰依民法第179條、第184條規定，上訴人於
    返還前開建物前，按月應給付伊損害金138萬元；另上訴人
    因將系爭建物供經營餐廳使用，致伊須繳納房屋稅計1萬
    8390元等情，求為命上訴人應給付伊欠繳權利金2589萬4782
    元、房屋稅1萬8390元，計2591萬3172元及法定遲延利息；
    並將系爭建物遷讓返還予伊，暨自94年1月1日起至遷讓返還
    之日止，按月給付伊損害金138萬元之判決。原審以系爭球
    場（含建物）有瑕疵，酌減上訴人每月應給付權利金為110
    萬4000元，並判命上訴人應給付被上訴人如原判決附表所示
    之權利金及違約金、房屋稅、暨返還建物與每月損害金110
    萬4000元，駁回被上訴人其餘請求，被上訴人對於其敗訴部
    分並未聲明不服；又被上訴人已於95年12月26日依原判決供
    擔保假執行而取回系爭建物，並減縮損害金之起訴聲明為上
    訴人自94年1月1日至95年12月26日止，按月給付其110萬400
    0元（見本院卷(二)第194頁），核屬減縮應受判決之聲明，依
    民事訴訟法第446條第1項但書、第255條第1項第3款規定，
    應予准許。並於本院答辯聲明：上訴駁回。
三、上訴人則以：(一)被上訴人交付伊管理之系爭球場（含建物）
    有球場地面排水不良、系爭建物有漏水、2樓露台有積水、
    升降機無法使用等瑕疵，且被上訴人未交付相關文件，以利
    其修繕或檢查等情形，故兩造於91年2月6日已達成協議，約
    定權利金以每日1萬3800元計算，則伊按月交付權利金41萬
    4000元（即每日以1萬3800元計算），並無短繳權利金之情
    事；(二)況依前開協議，被上訴人交付系爭球場既有瑕疵，伊
    僅需繳納月權利金41萬4000元，無庸給付月權利金138萬元
    （即行使同時履行抗辯權）；(三)又房屋稅本即係向房屋所有
    人徵收，且該稅並非伊經營球場所應繳納之稅費，自不在系
    爭契約第9條約定之範疇；(四)退步言之，伊於91年5月至10月
    已溢繳權利金計579萬6000元，與被上訴人給付球場有瑕疵
    致受有營運虧損達549萬5456元、所失利益2245萬2750元，
    計3374萬4206元，亦得以此金額與被上訴人主張積欠月權利
    金額為抵銷等語，資為抗辯。並於本院上訴聲明：(一)原判決
    不利於上訴人部分廢棄。(二)上開廢棄部分，被上訴人在第一
    審之訴及假執行聲請均駁回。
四、查，(一)被上訴人於90年12月5日委託上訴人辦理系爭球場（
    含系爭建物）之經營、管理、維護，期間5年，並簽訂系爭
    契約，依約上訴人應於每月5日前繳交月權利金138萬元，如
    未按期繳納時，逾期每日則應給付被上訴人依月權利金總額
    1/1000計算之違約金；(二)系爭球場範圍，區分為土地部分（
    面積18058平方公尺，含草坪區、果嶺區及周邊綠地樹木等
    ）、主要設施（指系爭建物，面積2056.49平方公尺，內含
    擊球位35個、管理室、盥洗室、機具操作室、辦公室、休息
    室等）；(三)上訴人自91年11月至92年10月止，除92年3月繳
    交權利金37萬2600元、92年10月繳交權利金9萬0618元外，
    其餘各月則繳交權利金41萬4000元；並自92年11月份未繳權
    利金；92年12月至93年12月止之月權利金均按月繳付41萬
    4000元等情，有卷附系爭契約、投標須知、被上訴人93年12
    月8日北市公青管字第09363952700號書函可憑（見原審卷(一)
    第10至14頁、第119頁；外放證物訂購合約第16頁），並為
    兩造所不爭執（見本院卷(二)第17頁反面），堪信為真。
五、本件應審究者為(一)被上訴人是否業已提出合於約定使用之場
    地及設備？(二)上訴人可否據此請求酌減月權利金？若可，則
    減少金額以若干為當？(三)上訴人可否行使同時履行抗辯權？
    (四)上訴人有無給付房屋稅之義務？(五)上訴人抵銷抗辯是否成
    立？(六)被上訴人可否以上訴人未繳納月權利金已達2個月為
    由，依民法第440條第2項規定，終止系爭契約？茲分別論述
    如下：
(一)、被上訴人是否業已提出合於約定使用之場地及設備？
    1.經查：
      (1)、系爭球場之土地使用部分，因地面排水有部分未依竣
          工圖施工（即透水網管與排水明溝計13處無法接合）
          ，致排水效果未達原設計之要求，易造成大雨後球場
          有部分積水不退之現象，有卷附球場照片可參（見原
          審卷(二)第117至118頁），並經原審囑託台灣省土木技
          師公會（下稱土木技師公會）鑑定屬實（見外放證物
          鑑定報告書第8頁即明），可徵被上訴人交付之系爭
          球場，確實有部分因地面排水未按圖施工，致造成球
          場排水效果未達原設計之要求情形。
      (2)、系爭建物因混凝土受乾縮、熱脹冷縮或地震等因素影
          響，致產生打擊區天花板、辦公室屋頂、2樓教學室
          等處有漏水等情，業經原審囑託土木技師公會鑑定屬
          實（見外放證物鑑定報告書第9頁），足見系爭建物
          顯非因上訴人維護管理不當致有漏水之情形，則被上
          訴人就此建物漏水部分，自負有修繕之義務甚明。
      (3)、又系爭建物內之升降機，其機坑曾發生淹水之情形，
          乃導因於台北市停車管理處所委託建築師設計電梯外
          側之雨遮，寬度不足及地坪高程等因素所致乙節，有
          卷附被上訴人致台北市停車管理處91年11月14日北市
          工公青管字第09163353900號函可參（見原審卷(二)第7
          8頁），可見系爭建物內之升降機於交付後因淹水而
          無法使用，要非屬可歸責於上訴人維護不當所致，亦
          應由被上訴人負修繕之責任。
      (4)、又兩造於91年4月25日辦理點交時，被上訴人請台北
          市停車管理處交付水電配電盤、線路圖、使用說明書
          、消防安全檢查通過證明文件、保固證明書等影本（
          以下統稱證明文件）予上訴人；惟被上訴人並未將前
          開證明文件交付予上訴人，以利其從事檢查或維修等
          情，有卷附現場驗收及點交接管會勘結論可稽（見本
          院卷(二)第30頁），並為被上訴人所不爭執，可徵被上
          訴人亦有未依約履行交付證明文件之情事。
      (5)、綜上，系爭球場既有因地面排水有未依圖施工，致有
          排水效果未達原設計之要求；系爭建物因混凝土受乾
          縮、熱脹冷縮或地震等因素影響，有漏水情形；升降
          機機坑因雨遮寬度不足而有淹水現象，致升降機無法
          使用；另被上訴人亦未履行交付證明文件予上訴人之
          義務等情；故被上訴人於93年12月31日主張終止契約
          前，顯有前開未依約提出合於約定使用之球場場地及
          設備甚明。
    2.又關於短打起蹼區、沙坑練習區、果嶺推桿練習區、禮儀
      、規則視聽教室、果嶺及短打起蹼教學、揮桿示範區、入
      門擊球觀賞冷（熱）飲區、殘障來賓揮桿停車、擊球保留
      區等設置，均屬上訴人營運計劃預計新增設項目等情，有
      卷附上訴人經營管理維護計畫書足憑（見原審卷(一)第65至
      66頁），此部分並非屬被上訴人依約應提供予上訴人之設
      施（此觀系爭合約第12條後段約定上訴人若增添設施，須
      向被上訴人提出申請自明，見原審卷(一)第11頁反面）。故
      上訴人抗辯：被上訴人並未依約提供前開新增項目設施之
      場地及設備云云，自無可取。
    3.上訴人抗辯：被上訴人未施作擊球台之一樘門及坡道，有
      未依約提出合於使用之場地設施云云。惟查，兩造於91年
      2月6日會議中，被上訴人同意施作擊球台一樘門及坡道部
      分，但此部分係由上訴人施作完工；然上訴人同意依兩造
      協議自行向地樺公司（即被上訴人委託承包商）請求支付
      該工程款項，而地樺公司業已支付該款項等情，有卷附91
      年2月6日會議紀錄、92年3月27日民禾字第0920327號函可
      參（見原審卷(一)第83頁、原審卷(二)第73頁），並為上訴人
      所不爭執，故被上訴人所委託之承包商地樺公司既已將前
      開施作一樘門及坡道工程款，支付予上訴人，則上訴人抗
      辯：被上訴人未施作擊球台之一樘門及坡道，有未依約提
      出合於使用之場地設施云云，並無可取。
    4.上訴人又抗辯：被上訴人未依約交付洗球間，自有未依約
      交付合於使用之場地設施情事云云。然查，觀諸兩造於91
      年2月6日會議紀錄中，載明翌日（即91年2月7日）會同台
      北市停車管理處辦理洗球間水電設備之水電工程驗收乙事
      ，有卷附該會議紀錄足稽（見原審卷(一)第84頁）；且參酌
      清冊中亦載有洗球烘乾機1台，交予上訴人使用（見外放
      證物訂購合約第168頁清冊）以觀，若被上訴人未交付洗
      球間予上訴人，則被上訴人何需會同台北市停車管理處，
      與上訴人共同會勘辦理洗球間之水電工程驗收，並交付洗
      球烘乾機予上訴人？可徵被上訴人自已交付洗球間予上訴
      人至明。故上訴人抗辯：被上訴人未依約交付洗球間，自
      有未依約交付合於使用之場地設施情事云云，要無可採。
    5.上訴人再抗辯：系爭建物2樓露台有積水情形，被上訴人
      有未依約交付合於使用之場地設施情事云云。然查，系爭
      建物之2樓露台雖有積水情形，但經上訴人通知被上訴人
      修繕，被上訴人業已派員於93年9月14日修繕完畢，並經
      上訴人簽認等情，有卷附系爭球場設備設施換裝修繕簽認
      表可憑（見原審卷(二)第80頁）；且原審囑託土木技師公會
      鑑定時（即95年3月13日正值下雨），該2樓露台並未發現
      有積水之現象（見外放證物鑑定報告書第10頁）；此外，
      上訴人亦未提出其他證據證明該2樓露台，自93年9月14日
      修繕後，仍有繼續積水之情形，故上訴人抗辯：系爭建物
      2樓露台有積水情形，被上訴人有未依約交付合於使用之
      場地設施情事云云，並無可採。
(二)、上訴人可否據此請求酌減月權利金？若可，則減少金額以若
    干為當？
  1.觀諸系爭契約第6條約定：「委託經營期間如非可歸責於乙
    方（指上訴人）之事由，造成市有財產一部或全部毀損、滅
    失或不能使用，致影響乙方之營運，乙方得請求甲方減少該
    事由消滅或不能使用狀況解除為止，期間之權利金給付」（
    見原審卷(一)第10頁反面），可知系爭球場若有非可歸責於上
    訴人事由所造成之場地瑕疵，致影響上訴人之營運時，則上
    訴人即可請求被上訴人減少權利金。
  2.經查：
    (1)、被上訴人交付系爭球場既有地面排水未依圖施工，造成
        排水效果未達原設計之要求；系爭建物因混凝土受乾縮
        、熱脹冷縮或地震等因素影響，有漏水情形；升降機機
        坑因雨遮寬度不足而有淹水現象，致升降機無法使用；
        另被上訴人亦未履行交付證明文件予上訴人之義務等情
        事，且前開事由係不可歸責於上訴人所致，已如前述，
        故上訴人依系爭合約第6條約定請求減少權利金，核屬
        有據。
    (2)、本院審酌系爭球場（含建物）因前開瑕疵，致瑕疵影響
        上訴人之營運及增加營運成本支出；暨系爭球場經被上
        訴人於95年12月26日以原判決供擔保假執行取回球場（
        含建物）後，於前開球場（含建物）瑕疵仍屬存在之情
        形下，辦理重新招標，並經案外人日月亭有限公司以每
        月權利金101萬元得標（見外放證物財團法人台灣公證
        鑑定中心〈下稱台灣公證中心〉報告書內之投標書）；
        又本院依上訴人聲請送請台灣公證中心就本件權利金減
        少金額乙事（見原審卷(一)第152頁、本院卷(二)第23頁）
        ，予以鑑定，該中心以系爭球場被上訴人係採固定金額
        方式收取月權利金，及分析前開球場瑕疵存在致影響上
        訴人營收等因素，以本件月權利金為101萬元妥適等情
        狀（見外放證物該中心報告書第26頁），認本件月權利
        減為101萬元為允當。
    3.上訴人雖抗辯：台灣公證中心所為鑑定不具備專業能力，
      故101萬元月權利金要屬過高，應以月權利金54萬6395元
     （即採固定百分比方式計算）為當云云，固舉該中心報告
      書為證（見台灣公證中心報告書第25頁）。惟查：
      (1)、承前所述，台灣公證中心係上訴人聲請本院送請鑑定
          月權利金之單位乙節，此為上訴人所自陳（見原審卷
          (一)第152頁、本院卷(二)第23頁），若其不具備鑑定系
          爭球場月權利金之能力，則其怎會於原審、本院審理
          中一再聲請本院送請該單位鑑定？況該鑑定中心係經
          由兩造合意而指定（見本院卷(二)第45頁、第49頁），
          則上訴人僅因該鑑定意見對於月權利金認定以101萬
          元為妥適，即空言指摘該鑑定中心不具備專業能力云
          云，要無可採。
      (2)、又本件月權利金係採固定金額方式收取乙事，有卷附
          系爭合約可參（見原審卷(一)第10頁），並為兩造所不
          爭執；再關於國內球場之經營權利金，雖有採固定百
          分比、固定金額、變動百分比、變動金額等4種方式
          ，惟因系爭球場本即採固定金額方式收取月權利金，
          故不宜採固定百分比方式，以計算本件月權利金等情
          ，業經證人（即台灣公證中心鑑定人）丙○○到庭證
          述綦詳（見本院卷(二)第174頁）；故上訴人抗辯本件
          月權利金應改採固定百分比之方式計算，以月權利金
          54萬6395元為允當云云，並無可取。
(三)、上訴人可否行使同時履行抗辯權？
  1.按雙務契約之當事人因他方當事人為部分之給付時，固得依
    民法第264條第2項規定行使同時履行抗辯權，惟部分或瑕疵
    之給付（不完全之給付），在性質上均屬非依債務本旨而給
    付，是該條第二項所稱之「部分之給付」，尚應包括「瑕疵
    之給付」在內，若瑕疵並未影響其使用，縱不得拒絕自己全
    部之給付，亦得拒絕自己部分之給付（最高法院94年度台上
    字第1861號判決意旨參照）。
  2.經查：
    (1)、被上訴人交付系爭球場雖有部分瑕疵，然上訴人自91年
        5月1日起正式對外營業，至95年12月25日（即假執行同
        年月26日之前一日）止乙節，為上訴人所自陳（見本院
        卷(二)第10頁反面、第173頁），可徵系爭球場設備固有
        部分之瑕疵，已如前述，但此瑕疵尚未影響上訴人之使
        用（此由上訴人仍得對外營業自明）。
    (2)、準此，本院既認上訴人請求酌減月權利金為101萬元，
        核屬有據，則依上說明，上訴人於被上訴人瑕疵修復前
        ，固得拒絕依約繳付月權利金138萬元，但其於本院酌
        減後之月權利金101萬元之範圍內，仍有依約繳付該部
        分月權利金之義務。
    3.上訴人另抗辯：被上訴人交付系爭球場有前開瑕疵存在，
      伊僅需每日繳納權利金1萬3800元（每月權利金為41萬400
      0元）云云，固據提出91年2月6日會議紀錄為證（見原審
      卷(一)第81至82頁）。但查，觀諸前開會議紀錄係約定「2
      月8日起至正式營業日前，比照前述繳納權利金（指每日
      繳交權利金1萬3800元）」（見原審卷(一)第82頁）；且參
      酌上訴人於91年5月1日正式對外營業後，即依約繳納月權
      利金138萬元乙情（見原審卷(一)第52頁答辯狀）以觀，益
      徵前開會議議決係上訴人於正式營業日前，每日繳納日權
      利金1萬3800元；自正式對外營業日起，即需依約繳納月
      權利金138萬元。否則上訴人於91年5月1日正式營業日起
      ，怎會依約繳納月權利金138萬元？故上訴人抗辯：被上
      訴人交付系爭球場有前開瑕疵存在，伊僅需每日繳納權利
      金1萬3800元（每月權利金為41萬4000元）云云，委無可
      採。
(四)、上訴人有無給付房屋稅之義務？
    被上訴人主張：系爭建物本無庸繳納房屋稅，因上訴人將該
    建物供經營餐廳使用，致伊需繳納房屋稅計1萬8390元，依
    系爭契約第9條約定，自應由上訴人負擔云云，固據提出房
    屋稅繳款書為證（見原審卷(一)第117至118頁、卷(二)第25頁）
    。惟查：
    1.公有房屋供各級政府機關及地方自治機關之辦公房屋及其
      員工宿舍使用者，免徵房屋稅；房屋稅條例第14條第1款
      定有明文。
    2.被上訴人於投標須知（屬於系爭契約條款之一部分，見原
      審卷(一)第13頁反面之契約第30條之1）內，既已載明上訴
      人因管理使用系爭建物（面積2056.49平方公尺）內含擊
      球位35個、管理室、盥洗室、機具操作室、辦公室、休息
      室等（見外放證物訂購合約第16頁），且該建物本即為供
      委託上訴人經營高爾夫球場使用（此觀系爭契約名稱「青
      年公園付費使用設施」約定自明）等情以觀，可見系爭建
      物於出租予上訴人管理使用時，本即非供作為政府機關之
      辦公房屋及員工宿舍使用，依上揭條文規定，即非屬免徵
      房屋稅之範疇。
    3.準此，被上訴人（即系爭建物所有人）於出租前開球場及
      設施（含系爭建物）時，依房屋稅條例第4條第1項規定，
      即應繳納房屋稅至明。可徵被上訴人繳納前開房屋稅，並
      非因上訴人營運而衍生之應納稅費，則上訴人要無依系爭
      契約第9條約定，負擔房屋稅繳納之義務。是被上訴人主
      張房屋稅計1萬8390元應由上訴人負擔云云，尚無可取。
(五)、上訴人抵銷抗辯是否成立？
  1.按二人互負債務，而其給付種類相同，並均屆清償期者，各
    得以其債務，與他方之債務，互為抵銷，民法第334條第1項
    前段固有明文。惟債務之抵銷，以雙方當事人互負債務為必
    須具備之要件，若一方並未對他方負有債務，則根本即無抵
    銷之可言（最高法院18年上字第1709號判例意旨參照）。
  2.上訴人抗辯：伊於91年5月至10月已溢繳月權利金計579萬
    6000元部分，並以此金額與積欠月權利金抵銷云云。經查，
    上訴人自91年5月至10月（計6個月），每月均繳納權利金13
    8萬元乙節，為被上訴人所不爭執（見本院卷(二)第188頁反面
    ）；惟承前所述，上訴人因系爭球場有瑕疵，每月繳納權利
    金以101萬元為當，然上訴人繳納138萬元，故上訴人抗辯其
    每月溢繳37萬元，並以溢繳6個月權利金額計222萬元，與積
    欠被上訴人月權利金為抵銷，核屬有據，應予准許。至於上
    訴人超逾該222萬元部分，即屬無據，應予駁回。
  3.上訴人另抗辯：因被上訴人交付系爭球場及設施有瑕疵，致
    伊91至95年之虧損達549萬5456元、所失利益2245萬2750元
    ，共計損害達2794萬8206元，並以此金額為抵銷云云，固據
    提出91至95年度資產負債表為證（見本院卷(一)第165至168頁
    、本院卷(二)第25頁）。然查：
    (1)、上訴人公司登記經營業務有體育用品、籃球、網球、網
        球拍、桌球、桌球拍、羽毛球、羽球拍、釣魚具、高爾
        夫球用品、球桿、運動衫、運動鞋等買賣及進出口貿易
        業務；停車場經營業務；競技及休閒體育場館等業務（
        見本院卷(一)公司基本資料登載所營事業資料），足見上
        訴人經營業務項目繁多，並非以承租前開球場之經營為
        其唯一經營業務，則其公司虧損原因有多端，自難僅憑
        公司資產負債表載明有虧損，即謂係因被上訴人提供前
        開球場有瑕疵所致。
    (2)、又上訴人既未舉證其受有損害係肇因於被上訴人交付前
        開球場所致，則其抗辯因此所失利益2245萬2750元，自
        與被上訴人無涉。故上訴人以其91至95年度受有虧損，
        係因被上訴人交付球場及設施有瑕疵所致，因而受有損
        害計2794萬8206元，並以此金額與應交付前開權利金為
        抵銷云云，並無可取。
(六)、被上訴人可否以上訴人未繳納月權利金已達2個月為由，依
    民法第440條第2項規定，終止系爭契約？
  1.按承租人租金支付有遲延者，出租人得定相當期限，催告承
    租人支付租金，如承租人於其期限內不為支付，出租人得終
    止契約；租賃物為房屋者，遲付租金之總額，非達2個月之
    租額，不得依前項之規定，終止契約。其租金約定於每期開
    始時支付者，並應於遲延給付逾2個月時，始得終止契約；
    民法第440條第1項、第2項分別定有明文。
  2.查，系爭契約性質係屬租賃乙節，為兩造所不爭執（見本院
    卷(二)第11頁），則上訴人於91年11月起僅繳納每月權利金41
    萬4000元，並自斯月起即有短繳月權利金，因以前開溢繳22
    2萬元為抵銷後（計算式詳如附表註1.所示），其自92年2月
    起至93年12月止，業已積欠被上訴人權利金額共計1309萬66
    00元（詳如附表所示），要已逾2月租金之總額，故被上訴
    人於93年12月31日終止兩造間系爭契約（見原審卷(一)第106
    頁反面），核屬有據，應予准許。
  3.次查，上訴人如未依照規定期限繳交月權利金，應按逾期日
    數，每日依月權利金總額千分之一計算違約金乙情，此觀系
    爭契約第3條約定自明（見原審卷(一)第10頁）。如前所陳，
    上訴人既應於每月5日前給付權利金，卻未依約給付並積欠
    權利金計1309萬6600元，則被上訴人依系爭契約第3條約定
    ，主張上訴人應給付其積欠權利金計1309萬6600元，暨依附
    表所示之「違約金起算日」起至清償日止，按各月欠繳之權
    利金額1/1000計算之違約金（見原審卷(一)第106頁），亦屬
    有據，應予准許。
  4.再被上訴人終止系爭契約既屬有據，則被上訴人依民法第45
    5條規定，請求上訴人返還系爭建物，亦屬有據；另上訴人
    於被上訴人合法終止系爭合約後，自94年1月1日仍無正當權
    源而繼續使用系爭球場（含建物），至被上訴人供擔保假執
    行日即96年12月26日止，顯受有免繳月權利金之利益，致被
    上訴人受有無法收回使用球場（含建物）之損害（最高法院
    61年台上字第1695號判例意旨參照）。是以，被上訴人依民
    法第179條規定，併請求上訴人應給付自94年1月1日至95年
    12月26日止，按月以101萬元計算之損害金，於法有據，應
    予准許。至於被上訴人請求逾此範圍部分，核屬無據，應予
    駁回。
  5.另本院認被上訴人依民法第455條、第179條規定，請求上訴
    人返還系爭建物，並按月給付損害金101萬元，於法有據，
    故被上訴人另依民法第767條、第184條規定，請求返還建物
    ，與按月給付損害金101萬元部分，本院自無併予審究之必
    要，附此陳明。
六、從而，被上訴人本於(一)系爭合約第3條約定，請求上訴人給
    付欠繳權利金計1309萬6600元，及自附表所示「違約金起算
    日」起至清償日止，按各月欠繳權利金之1/1000計算之違約
    金；(二)民法第455條規定，請求上訴人應將系爭建物返還；
    (三)併依民法第179條規定，請求上訴人應給付自94年1月1日
    至95年12月26日止，按月以101萬元計算之損害金；均為有
    理由，應予准許。至於被上訴人逾此所為請求，為無理由，
    應予駁回。原審就超過上開應准許部分，為上訴人敗訴之判
    決，並為假執行之宣告，自有未洽。上訴意旨就此部分指摘
    原判決不當，求予廢棄改判，為有理由；至於上開應准許部
    分，原審判命上訴人給付，並為假執行之宣告，核無違誤，
    上訴意旨就此部分仍執陳詞指摘原判決此部分不當，求予廢
    棄，為無理由，應駁回其上訴。
七、再本院既已依上訴人聲請就月權利金減少金額乙事送請兩造
    合意單位（即台灣公證中心）予以鑑定，業如前述（見理由
    五之(二)3.），則上訴人再行聲請送其他單位鑑定云云，核無
    必要；另兩造其餘之攻擊或防禦方法，經本院審酌後均認與
    本件之結論無涉，茲不再一一論列，併予敘明。
八、據上論結，本件上訴為一部有理由，一部無理由，依民事訴
    訟法第450條、第449條第1項、第79條，判決如主文。
中    華    民    國    98    年    1     月    13    日
                    民事第十三庭
                        審判長法  官 黃騰耀
                              法  官 陳姿岑
                              法  官 楊絮雲
正本係照原本作成。
如不服本判決，應於收受送達後20日內向本院提出上訴書狀，其
未表明上訴理由者，應於提出上訴後20日內向本院補提理由書狀
（均須按他造當事人之人數附繕本）上訴時應提出委任律師或具
有律師資格之人之委任狀；委任有律師資格者，另應附具律師資
格證書及釋明委任人與受任人有民事訴訟法第466條之1第1項但
書或第2項（詳附註）所定關係之釋明文書影本。
中    華    民    國    98    年    1     月    13    日
                              書記官 李華安
附註：
民事訴訟法第466條之1（第1項、第2項）：
對於第二審判決上訴，上訴人應委任律師為訴訟代理人。但上訴
人或其他法定代理人具有律師資格者，不在此限。
上訴人之配偶、三親等內之血親、二親等內之姻親，或上訴人為
法人、中央或地方機關時，其所屬專任人員具有律師資格並經法
院認為適當者，亦得為第三審訴訟代理人。


司法院資訊處製作；財團法人民間司法改革基金會備份。
